臺灣基隆地方法院交通事件裁定　　　　　　　　　　九十三年度交聲字第一一九號
　　原處分機關　交通部公路總局臺北區監理所基隆監理站
　　異　議　人
　　即受處分人　甲○○　男　五.
右列受處分人因違反道路交通管理處罰條例案件，對於交通部公路總局臺北區監理所
基隆監理站於中華民國九十三年五月十七日所為之處分（原裁決案號：基監字第裁四
二─ＡＢＺ０九二四七八號），聲明異議，本院裁定如左：
    主      文
異議駁回。
    理      由
一、原處分意旨略以：受處分人即異議人甲○○於民國九十三年二月十五日下午四時
    十八分許，駕駛五五三八─ＦＱ號自小客車，在臺北市內湖區○○○道口，違規
    紅燈右轉（自金龍隧道出口北往西方向右轉內湖路二段），為警依法舉發，核無
    不合，爰依道路交通管理處罰條例第五十三條之規定（裁決書誤繕為同條例第五
    十三條第一項），裁處異議人罰鍰新臺幣（下同）五千四百元，並依同條例第六
    十三條第一項之規定，記違規點數三點等語。
二、異議意旨則略以：異議人於前揭時、地，並無紅燈右轉之違規行為，從而，異議
    人對於前揭裁決自難甘服，爰請求撤銷原處分等語。
三、按汽車駕駛人，行經有燈光號誌管制之交岔路口闖紅燈者，處新臺幣一千八百元
    以上五千四百元以下罰鍰，道路交通管理處罰條例第五十三條定有明文；又依同
    條例第六十三條第一項第三款規定：汽車駕駛人有同條例第五十三條之違規情形
    者，記違規點數三點。
四、經查：前揭路口交通號誌預設時制之運作方式，自九十一年九月九日起迄今，均
    為「西往東遲閉三時相運作」；其第一時相為東西向內湖路二段一七九巷車輛通
    行，第二時相為環山路西往東方向直行及左轉車輛通行並開放出隧道北往西方向
    紅燈右轉，第三時相則為出金龍隧道北往南方向車輛左右轉通行，此業據本院職
    權向臺北市政府警察局交通大隊函查屬實，有臺北市交通管制工程處九十三年七
    月二十二日北市交工控字第０九三三二五七七七００號函在卷可憑。換言之，舉
    發當時，倘前揭路口號誌預設時制適運作至「第一時相」，則內湖路東西向之行
    車號誌顯示必為「直行（直行箭頭）綠燈」，其行人號誌顯示則為「圓形綠燈」
    ，至金龍隧道出口北往南方向之行車號誌則必係為「圓形紅燈」，此亦據本院會
    同異議人前往現場勘驗無誤，製有勘驗筆錄在卷可考。茲舉發員警於舉發當日，
    雖係在內湖路二段五十七號前執行交通違規稽查勤務，而無從辨識金龍隧道出口
    北往南方向之行車號誌顯示，然員警仍可自內湖路二段東西向之行車號誌及內湖
    路二段東西向之行人號誌變換，研判當時號誌運行之時相及金龍隧道出口北往南
    方向之號誌顯示；而異議人於前揭時、地，駕駛上開車輛自金龍隧道出口北往西
    方向右轉內湖路二段時，因內湖路二段東西向之行車號誌顯示為「直行綠燈」、
    行人號誌顯示為「圓形綠燈」，是員警始研判異議人係在金龍隧道出口北往南方
    向號誌顯示「圓形紅燈」之情形下（「第一時相」）違規右轉，並進而開單舉發
    ，此業經證人林進龍即當日在場執行勤務之員警於本院前往現場履勘之時，到場
    結證明確，核亦與本院會同異議人到場履勘之結果相符。按員警就違反道路交通
    管理處罰條例所列之違規事實製單舉發之行為，本質上為行政處分之一種，係公
    務員基於職務上權力，依法就特定之具體事件所為具有公法上效果之單方行政行
    為。基於公務員為公法上行為具有公信力之原則，該行政處分當可被推定為真正
    ，其據以依法處分之事實認定，亦為正確無誤，本此公信原則，乃立法者賦與行
    政機關制定違反道路交通事件統一裁罰標準及處理細則，使值勤員警得當機處分
    以達成維護交通秩序、確保交通安全之行政目的，反之，若謂公務員一切行政行
    為均需預留證據以證其實，則國家行政勢必窒礙難行，據此，刑事訴訟法就犯罪
    證據有關之規定中，與行政秩序罰之交通違規裁罰本旨不合之部分，自不在準用
    之列。本件異議人雖辯稱並無紅燈右轉之行為云云，然其就員警舉發是否有誤乙
    節，並無從提出確實證據以供本院查證；而自異議人及證人到庭陳述之情節以觀
    ，異議人是否違規紅燈右轉乙節，採證時機本屬稍縱即逝，是以，此類之違規事
    件，在客觀上並不具有預留證據俾便日後審酌之期待可能。此類違規事件在採證
    上既有上述困難，異議人復無從舉證以實其說，則本院自難僅憑異議人之空言辯
    詞，即遽為員警確有捏造事實、違法取締之推認；再參之現場舉發員警與異議人
    間素不相識，此亦據異議人陳明在卷，則員警亦無設詞攀誣、濫予舉發之理，是
    其所為之證詞，自屬可信。綜上研判，本院因認異議人於前揭時、地，違規紅燈
    右轉之事實，堪可認定。從而，原處分機關援引首揭規定裁處異議人前揭罰鍰並
    無不當，本件異議為無理由，應予駁回。
五、據上論斷，應依道路交通案件處理辦法第十九條，裁定如主文。
中      華      民      國      九十三      年      七      月    三十  日
                                臺灣基隆地方法院交通法庭
                                    法  官    王  慧  惠
右正本證明與原本無異。
對於本件裁定如有不服，應於收受送達後五日內，向本院提出抗告書狀，敘述抗告之
理由，抗告於臺灣高等法院。
                                    書記官    王  月  娥
中      華      民      國      九十三      年      七      月    三十  日
